臺灣高等法院臺中分院刑事判決
111年度上訴字第1890號
上  訴  人  臺灣臺中地方檢察署檢察官
上  訴  人  
即  被  告  林易穎


選任辯護人  李東炫律師（法扶律師）                  
上列上訴人等因被告搶奪案件，不服臺灣臺中地方法院111年度
訴字第10號中華民國111年6月23日第一審判決（起訴案號：臺灣
臺中地方檢察署110年度偵字第17384號；移送併辦案號：同署11
1年度偵字第7514號），提起上訴，本院判決如下：
    主  文
上訴駁回。
    犯罪事實
一、林易穎患有「妥瑞氏症」，於民國110年4月10日晚上10時30
    分許至同日晚上11時許間之某時許，步行至臺中市西區（下
    同）公益路155巷與中興街122巷交岔路口（下稱本案路口）
    附近之綠園道時，見黃靖傑坐在該綠園道某處，遂上前表示
    其因罹患疾病欲向黃靖傑借錢，過程中並不時以右手拍打自
    己身體，詎林易穎經黃靖傑拒絕後，竟意圖為自己不法之所
    有，基於搶奪之犯意，乘黃靖傑轉身閃躲其肢體動作而不及
    抗拒之際，徒手從黃靖傑所著褲子之右後口袋內奪取現金新
    臺幣（下同）4千元得逞，旋離去現場。嗣因黃靖傑於當日
    下班返家與其配偶馬欣慧聊天時，獲悉林易穎尚於同日晚上
    11時許，在公益路000巷00號，以急診就醫為由向馬欣慧借
    得款項（林易穎此部分所涉詐欺取財罪嫌，業經臺灣臺中地
    方檢察署檢察官為不起訴處分確定），並透過林易穎提供予
    馬欣慧拍照留存之敬老愛心卡、行動電話號碼等資料，經由
    網際網路查知林易穎屢遭他人反應「以就醫為由借錢不還」
    後，決定報警處理，始悉上情。
二、案經臺中市政府警察局第一分局報告暨黃靖傑訴由臺灣臺中
    地方檢察署檢察官偵查起訴及移送併辦。
    理  由
壹、證據能力之說明
    檢察官、上訴人即被告林易穎（下稱被告）及辯護人於本院
    進行準備程序時，對於本案下述具傳聞性質之證據資料，均
    同意具有證據能力，本院審酌上開供述證據作成時之情況，
    證據之取得過程，無不當取供及證明力明顯過低之瑕疵，且
    與待證事實具有關連性，足認為得為本案之證據，依刑事訴
    訟法第159條之5第1項之規定，有證據能力；且本案所引用
    之非供述證據，亦屬合法取得，本院審酌該等證據作成及取
    得之程序均無違法之處，依法均可作為認定犯罪事實之證據
    。
貳、認定犯罪事實所憑之證據及理由
    訊據被告固坦承其於110年4月10日晚上10時許至同日晚上11
    時許間之活動位置，曾在本案路口附近乙情，惟矢口否認有
    何前揭搶奪犯行，辯稱：我當天晚上沒有與告訴人黃靖傑發
    生接觸，遑論從告訴人的褲子口袋內拿取現金4千元云云。
    經查：
一、被告於110年4月10日晚上10時許至同日晚上11時許間，曾在
    本案路口附近活動，以及被告於同日晚上11時許，在公益路
    000巷00號，以急診就醫為由向馬欣慧借得現金，並提供敬
    老愛心卡、行動電話號碼等資料予馬欣慧拍照留存等節，為
    被告於偵訊、原審準備程序及審理中所是認（偵17384號卷
    第148至149頁、原審卷第57、231至232頁），且據證人馬欣
    慧於偵訊及原審審理中證述明確（偵17384號卷第212至213
    頁、原審卷第186至203頁），並有敬老愛心卡之翻拍照片、
    被告所使用號碼0000000000號行動電話門號（下稱本案遠傳
    門號）於110年4月10日之通訊數據上網歷程查詢資料等在卷
    可佐（偵17384號卷第69、162至163頁），是此部分事實，
    堪以認定。
二、證人即告訴人於警詢時證稱：我於110年4月10日晚上10時許
    至同日晚上11時許之間，坐在本案路口旁之園道休息，突然
    遭到不明男子徒手抓住我左手臂的衣服說：「給我錢」，我
    回他說：「我為什麼要給你錢」，他則說：「因為我有病，
    你要給我錢」，經過一些對話後，對方將手伸進我褲頭的口
    袋，最後在我左邊後面的口袋拿走4千元，人就跑掉了，我
    因為擔心人身安全，所以沒有追上去；該男子身高大約165
    至170公分，當時穿著深色短袖上衣，皮膚有點偏紅，平頭
    ，眼睛細細小小的，且過程中他的右手會不自覺地打自己，
    我不認識該男子，但我回到家後跟老婆聊到此事，才知道我
    老婆於同日晚上11時許，在她的店家（臺中市○區○○路000巷
    00號）也有遇到類似會不自覺打自己的人跟她借錢，對方有
    提供愛心卡、名字、電話讓該店家的管理員拍照，當我老婆
    拿對方的照片給我看時，我才驚覺跟我當晚遇到的是同一個
    人，一樣是身穿深色短袖上衣的平頭男子等語（偵17384號
    卷第31至35頁）；於偵訊時證稱：我在案發地點附近開咖啡
    廳，案發當時我坐在公園人行道邊休息，被告從我的後方走
    過來說：「我要跟你借錢」，我回他說：「我身上沒有錢」
    、「我為什麼要借你錢」，被告就用左手抓我左側衣角，我
    就站起來，被告說「你一定要借我錢」，我拒絕並且用手將
    被告推開、試著要走開，因為我覺得被告怪怪的，他的嘴巴
    會發出一些奇怪的聲音，以及打他自己右邊脖子，我有閃開
    ，因為我擔心被告有攻擊性的武器、對我的身體造成傷害，
    但被告在我閃避時，用他的另一隻手不斷在我身上亂抓、掏
    東西，我當時以為我身上沒有帶錢，我怕身上最貴、放在左
    邊口袋的手機被拿走，就護住我的左邊口袋，後來被告掏到
    我褲子的右邊後口袋，我來不及反應，被告就從該口袋拿出
    現金約4千元，被告拿了現金就往土地公廟的方向跑了；我
    確定在庭被告就是案發當時跟我拿取財物的人，當初被告沒
    有跟我說他的名字，我是因為我太太馬欣慧跟我說同一天有
    人向她借錢，且她有拍對方的愛心卡，我才發現跟我太太借
    錢的人與擅自拿我錢的人是同一個人等語（偵17384號卷第1
    35至137、226頁）；於原審審理中具結證稱：當天我坐在公
    園的斜邊台階上，那邊的燈光是亮的，然後有一個人從後面
    抓著我的衣服袖子往上拉，我就從坐著的姿勢站起來，對方
    一直說「給我錢、我要你的錢」，並伸手要從我的口袋拿錢
    出來，當時我所穿褲子的左邊前面口袋內有手機，所以我左
    手壓著我所穿褲子的左邊前面口袋，且舉起右手試圖擋住被
    告，我只能以轉圈的方式試圖避開被告從我口袋拿錢的動作
    ，我是往我的左後方轉圈，被告也有跟著我的方向轉圈，我
    在跟被告拉扯的過程中有正面看到被告的臉，被告當時口罩
    是拉到下巴處，我還有看到被告有用手敲自己胸口的動作，
    我記得當時被告的上半身是穿深色衣服，以及背一個棕色的
    背包，但我不記得被告是穿什麼顏色的褲子，因為我只有專
    注在被告的上半身，注意被告的手會不會掏出物品來攻擊我
    ，後來被告應該是拿到什麼東西，所以就跑掉了，我有意識
    到身上的東西可能遭被告拿走，因為我知道被告有掏我的口
    袋，加上我有錢掉在地上，所以我知道被告有拿走我的錢，
    被告是從我所穿褲子的右邊後面口袋拿出來4千元至5千元，
    因為我當天要出去抽菸的時候有把店內一部分的收入先放口
    袋，我習慣把錢放在褲子的右邊後面口袋，我確定案發時該
    口袋內的現金一定超過4千元，所以才會在警詢時表示遭被
    告拿走4千元，我是陳述最底限之數額；我於警詢時所述之
    案發過程，因為比較靠近案發時間，所以內容比較正確、完
    整，但被告是從我所穿褲子的右後方口袋拿走4千元，不是
    從我所穿褲子的左後方口袋；案發當天晚上馬欣慧在我收店
    前有跟我說她做了一件好事、借錢給一個人，而且那個人有
    讓她拍愛心悠遊卡證件，我就說她應該是被騙了，後來我與
    馬欣慧回家吃飯、聊天，馬欣慧先講她做愛心的事情，過程
    中有稍微描述跟她借錢的人會有一直拍頭、夾腋下等大聲地
    動作，我問馬欣慧那個人有沒有留資料，馬欣慧就給我看她
    手機內所存該借錢人的照片、名字，我一開始是看到愛心卡
    的名字、電話號碼，後面才看到被告的照片，我看到被告的
    照片時，就認出被告是當天晚上搶我東西的人，因為都是平
    頭、細眼睛、穿黑色上衣、背一個斜背包，我就跟馬欣慧說
    「就是這個人剛剛搶我」，馬欣慧才問我什麼時候被搶，我
    才跟她講述我被搶的事情等語（原審卷第203至225頁）。證
    人即告訴人就其於犯罪事實欄所載時、地遭不認識之人從其
    所穿褲子之口袋內拿走現金之過程，以及其如何獲悉、確認
    該從其所穿褲子之口袋內拿走現金之人即係被告等情證述甚
    詳，且歷次證述之主要內容並無重大歧異、顯不合理或相互
    矛盾等憑信性瑕疵，參以告訴人與被告本不相識、未存有嫌
    隙或仇怨，殊難認告訴人有何甘冒誣告、偽證罪刑罰風險及
    相關訟累而故意捏造不實證詞構陷被告入罪之必要，是縱證
    人即告訴人就「被告係從其所穿褲子之何一口袋內拿走現金
    」此一細節事項，於警詢時、偵訊及原審審理中，存有「我
    左邊後面口袋」（警詢時）、「我所穿褲子之右邊後面口袋
    」（偵訊及原審審理中）之不一致，衡諸該不一致之程度，
    實屬易因事發過程之瞬即短促性、證述內容之繁簡（例如同
    次陳述中有無提及性質高度相似之不同標的）、問答之方式
    及嚴謹性（例如訊問者有無就易生混淆、錯誤之相似概念加
    以確認、釐清）等因素而生前後證述有所差異之情形，未必
    係出於虛偽，故單憑此處前後不一之細節部分，尚無礙於上
    開證人即告訴人所為其遭被告從其所穿褲子之口袋內拿走現
    金等主要內容之認定。至辯護人另以告訴人與搶奪行為人素
    未謀面，互不相識，告訴人是否確能清楚辨識搶奪行為人要
    非無疑，且告訴人未能證明遭被告搶走4千元等語。惟查，
    告訴人於警詢、檢察官訊問均明確描述被告有不自覺以右手
    拍打自己之肢體動作特徵（偵卷第33、136頁），另參以被
    告於110年4月10日晚上11時許，在臺中市○區○○路000巷00號
    向馬欣慧借款，且被告之行動電話號碼於案發前後使用之基
    地台地址之訊號涵蓋範圍，與告訴人指訴之案發地點，即臺
    中市西區公益路155巷與中興街122巷路口附近之綠園道某處
    ，具有極為緊密之關聯性（詳如理由欄貳、三），應可佐證
    告訴人並無誤認被告。再者，證人即告訴人於偵審均明確結
    證稱其於案發時身上至少攜帶有4千元等語，核與證人馬欣
    慧於原審結證稱：因告訴人開店需支付貨款，所以告訴人身
    上通常均會帶2至6千元等語相符（原審卷第195頁），況告
    訴人如非確遭搶奪財物，當無必要耗費勞力、時間訴請偵查
    機關調查，堪信告訴人證稱其遭搶奪4千元乙節屬實。而目
    前民眾使用手機價格非低，手機內亦多存有重要資料，依告
    訴人案發當時猝然遭遇他人試圖搜身拿取財物，而只顧防護
    其手機誤以為當時身上沒有帶錢一事，亦難認有違常理，要
    難以此遽認告訴人當時身上並無現金，而為被告有利之認定
    ，辯護意旨此部分亦難採納。
三、依告訴人所使用號碼0000000000號行動電話門號（下稱本案
    台灣大哥大門號）以及被告所使用本案遠傳門號之通訊數據
    上網歷程查詢資料，於110年4月10日晚上10時30分許至同日
    晚上11時許之間，本案台灣大哥大門號之基地台地址係在「
    臺中市○區○○路00號樓頂」（10時29分51秒許至同時33分8秒
    許）、「臺中市○區○○街0巷0號7樓」（10時51分44秒許至同
    分57秒許）等處所，本案遠傳門號之基地台地址係在「臺中
    市○區○村路0段000號」（10時22分21秒許至同時52分21秒許
    ）、「臺中市○區○○街0巷0號7樓」（10時52分21秒許至11時
    22分21秒許）等處所（偵17384號卷第155、163頁），而前
    揭基地台地址之訊號涵蓋範圍，均與本案告訴人指訴之案發
    地點，即臺中市西區公益路155巷與中興街122巷路口附近之
    綠園道某處，具有極為緊密之關聯性，此有台灣大哥大股份
    有限公司111年3月9日台信網字第0000000000號函暨所附基
    地台訊號涵蓋範圍資料、遠傳電信股份有限公司111年3月18
    日遠傳（發）字第00000000000號函暨所附基地台訊號涵蓋
    範圍資料在卷可稽（原審卷第97至100、103、109、111頁）
    ，佐以被告於110年4月10日晚上11時許，在臺中市○區○○路0
    00巷00號向馬欣慧借款乙節，業經認定如前，而本案路口與
    被告向馬欣慧借款之上開地點相距約81公尺，步行僅約1分
    鐘等情，亦有卷附Google地圖附卷可查（本院卷第227頁）
    ，故被告向馬欣慧借款之時間、地點，與告訴人指訴之案發
    時間、地點甚為密接，足徵告訴人指訴其於犯罪事實欄所載
    時間、地點遭被告奪取其口袋內之現金一事，確屬有據。至
    辯護人雖以，於110年4月10日晚上10時30分許至同日晚上11
    時許之間，本案台灣大哥大門號及本案遠傳門號之通訊數據
    上網歷程並無同時位於設置在同一地點之基地台位址之情形
    為據，主張被告與告訴人並未於該段期間內出現在同一地點
    （原審卷第233至234頁），惟本案台灣大哥大門號及本案遠
    傳門號乃係分屬不同之提供行動電話服務業者，則各該業者
    所設置基地台之地點、訊號涵蓋範圍及通訊數據上網歷程記
    錄方式（例如依何種條件產生記錄），自非完全相同，故縱
    上開行動電話服務業者皆有於同一地點設置基地台，亦無所
    謂本案台灣大哥大門號及本案遠傳門號必須有時間重疊、基
    地台位址相同之通訊數據上網歷程紀錄，始可認分別使用該
    等門號之告訴人、被告有同時出現在同一地點之理，辯護人
    前揭主張，要無可採。
四、證人馬欣慧於原審審理中具結證稱：被告於110年4月10日晚
    上在我的瑜珈教室跟我借錢時，我有拍他的電話號碼以及愛
    心悠遊卡，還有當時警衛拍攝後傳給我的被告照片，後來我
    下班離開瑜珈教室去咖啡店找告訴人時，我有跟告訴人說我
    做了一件好事，借錢幫助一位患有妥瑞氏症並表示要去看醫
    生的人，告訴人就問我借多少錢，並跟我說我可能被騙了，
    接著我與告訴人回家吃飯時，我又跟告訴人講述完整的事情
    經過，並描述該借款人的特徵是剪平頭、穿黑色T恤、帶一
    個背包以及會有夾腋下、拍自己的頭等動作，告訴人才告訴
    我說他當天晚上在咖啡店出來巷子旁的公園抽菸時，也有被
    一個特徵相同的人借錢，因為他不願意借錢給那個人，那個
    人就搶走他右邊後面口袋內的錢，並問我有沒有留存跟我借
    錢的人的照片等資料，我就陸續把手機內的被告外觀、被告
    之愛心悠遊卡、電話等照片給告訴人看，告訴人看到被告的
    外觀照片後就說「這就是同一個人啊」，意思是警衛拍攝給
    我的被告照片和搶他的人是同一個人，後來我們就用被告的
    名字、電話號碼及妥瑞氏症作為關鍵詞去Google搜尋，就出
    現被告以前的紀錄等語（原審卷第186至203頁）。核證人馬
    欣慧上開證述內容，實與證人即告訴人於警詢、偵訊及原審
    審理中均證稱，其係因於本案案發後與馬欣慧在家聊天時，
    聽聞馬欣慧於同日晚上亦遭外貌、肢體動作等特徵與擅自從
    其口袋內拿走現金之人相似之男子借錢，並觀看馬欣慧所提
    供行動電話內留存之被告外觀照片等資料後，始獲悉、確認
    於犯罪事實欄所載時、地從其所著褲子之右邊後面口袋拿走
    現金之人（即被告）之姓名、行動電話號碼等身分資料乙情
    完全相符。衡諸馬欣慧在被告向其借款前，與被告並不相識
    ，彼此間當無任何嫌隙或仇怨，且馬欣慧於借款予素不相識
    之被告後，即使認被告此舉或有詐欺取財之嫌而提出告訴，
    仍在該案偵訊時，經被告當庭返還借款金額後表示同意不再
    追究被告之行為，此有該案之110年10月30日偵訊筆錄存卷
    可查（偵17384號卷第211至218頁），堪信馬欣慧並未因被
    告向其借款之行為而不欲原諒被告或堅持被告須受到刑事處
    罰，故縱馬欣慧係告訴人之配偶，仍難認馬欣慧就與其不具
    直接利害關係之本案告訴人指訴內容等相關事項，有何甘冒
    偽證罪刑罰風險及相關訟累而刻意與告訴人勾串、故意捏造
    不實證詞構陷被告入罪之必要，故上開馬欣慧於原審審理中
    之證述內容，應屬可採，足以補強本案告訴人指訴其於犯罪
    事實欄所載時、地遭被告從其所著褲子之右邊後面口袋拿走
    現金等節之憑信性。至辯護人雖為被告辯護稱馬欣慧之上開
    證述僅為告訴人陳述之累積證據，無法補強告訴人之指訴；
    且馬欣慧就告訴人聽聞其借款予被告之反應、有無向告訴人
    描述被告樣貌、何時上網查詢被告資料所為證述與告訴人陳
    述存有矛盾等語。惟聞自被害人在審判外陳述之轉述，仍祇
    是被害人指述之累積，屬重複性之累積證據，固不能作為補
    強證據，但倘證人所述內容，係供為證明被害人之心理狀態
    、認知或所造成之影響者，乃證人之親身體驗，屬於情況證
    據，如與待證之指訴具有關聯性，自可為補強證據（最高法
    院107年度台上字第4321號判決意旨參照）。查馬欣慧上開
    證述就被告於上開時地向其借錢、被告之特徵以及告訴人係
    因聽聞其陳述並觀看其行動電話內留存之被告外觀照片等資
    料後而獲悉、確認係遭被告取走現金部分等情，均係馬欣慧
    親自見聞之事實，並非聽聞告訴人審判外陳述之轉述，自非
    告訴人陳述之重複性累積證據，而得資為告訴人陳述之補強
    證據，是辯護意旨此部分容有誤會，附此敘明。又供述證據
    ，雖然先後稍歧或彼此略異，若其基本事實之陳述並無二致
    ，審理事實之法院仍可斟酌調查所得之各項證據，予以綜合
    判斷，定其取捨，非謂其中一有不符，即應全部不採。此因
    供述證據常受陳述人觀察、認知事物能力，言語表達、描述
    能力，記憶清晰、退化能力，主觀好惡、情緒作用，筆錄人
    理解、記錄能力等主、客觀情形所影響，乃當然之理，不待
    贅言（最高法院99年度台上字第6656號刑事判決意旨參照）
    。馬欣慧與告訴人於偵查、審理中所為陳述，關於馬欣慧有
    無向告訴人描述被告樣貌一節雖有部分不盡相同，但就被告
    有向馬欣慧借錢、被告會不自覺拍打自己及其與告訴人有以
    Google搜尋有關被告之訊息等情大致相符，是依上開說明，
    自難僅以馬欣慧與告訴人陳述之部分細節不盡相符，即認馬
    欣慧與告訴人之陳述均無可採，辯護人為被告所為此部分指
    摘亦難認可採。
五、基此，證人即告訴人於警詢、偵訊及原審審理中始終證稱，
    其於犯罪事實欄所載時、地，因不及抗拒而遭被告從其所著
    褲子之口袋內拿走現金等情，並無合理可疑係出於虛偽之憑
    信性瑕疵，且有告訴人、被告分別使用之本案台灣大哥大門
    號、本案遠傳門號之通訊數據上網歷程查詢資料，以及證人
    馬欣慧於原審審理中之具結證述內容可資補強佐證。故依卷
    內相關事證，業已足使一般人確信被告有於本案告訴人指訴
    之時間、地點，乘告訴人不及抗拒之際，擅自從告訴人所著
    褲子之右邊後面口袋內拿走現金4千元無訛。而被告於警詢
    時辯稱：於110年4月10日晚上10時至同日晚上11時許這段期
    間，我記得我是在家睡覺，我沒有於該段期間前往本案路口
    ，我會去萬應公廟後面的廣場，但我不會去本案路口等語（
    偵17384號卷第26頁），經檢察官調取其所使用本案遠傳門
    號之通訊數據上網歷程查詢資料後，又於偵訊、原審準備程
    序及審理中改稱，其於110年4月10日晚上10時至同日晚上11
    時許間，曾在本案路口附近活動，但並未與告訴人接觸、擅
    自從告訴人所著褲子之口袋內拿走現金等語，足見被告之辯
    解有前後不一、翻異其詞之情形，被告上開辯解即難採納。
六、關於卷附本案承辦員警調閱之監視器錄影畫面截圖（參偵17
    384號卷73至81頁），因監視器架設地點分別係位於「臺中
    市西區公益路155巷與公正路交岔路口」、「臺中市○區○○路
    ○○○路○○路○○○○○○市○區○○路00號社區大樓之車道（臺中市西
    區公益路155巷近中興街128巷處）」等處所，均非本案告訴
    人指訴之本案路口附近綠園道某處，故縱承辦員警調閱上開
    監視器之結果皆未發現疑似告訴人指訴之本案案發情形，亦
    不足為本案被告有利之認定。另辯護人固主張，若被告確有
    於本案告訴人指訴之時間、地點擅自從告訴人所著褲子之右
    邊後面口袋內拿走現金，當無不逃離現場而仍在密接之時間
    、地點另向馬欣慧借款之理（原審卷第234頁），以此質疑
    本案告訴人指訴其遭被告奪取口袋內現金一事之可信性，然
    行為人有無乘他人不及抗拒之際奪取他人財物，與行為人於
    行為後是否仍在案發現場附近出沒並無必然關聯，蓋縱同係
    涉嫌擅自奪取他人財物之人，亦會因個人性格、心理素質或
    對行為之嚴重性、行為遭查獲之可能性、行為之可能後果及
    後果可承受性等事項之自我評估、被害人於案發當下之對應
    方式等各種因素而採取不同之行為後舉措，實無所謂行為人
    須於行為後何等時間內遠離案發現場達何等程度方屬合理之
    可言。況本院依卷內證據所認定被告擅自從告訴人所著褲子
    之右邊後面口袋內拿走現金之行為時間，乃係110年4月10日
    晚上10時30分許至同日晚上11時許間之某時許，其距離同日
    晚上11時許此一被告向馬欣慧借款之時間，最長可達近30分
    鐘，顯足供被告於行為後立即逃離案發現場，並留置、藏匿
    於案發現場附近確認告訴人有無立即報警處理、自行追緝等
    周遭狀況而評估決定後續之活動，是辯護人上開主張，仍無
    從動搖「被告於犯罪事實欄所載時間、地點擅自從告訴人所
    著褲子之右邊後面口袋內拿走現金」此一業經本院認定明確
    之犯罪事實。
七、綜上所述，本案被告所辯純屬事後卸責之詞，委無可採，本
    案事證明確，被告犯行足以認定，應予依法論罪科刑。
參、論罪之理由
一、核被告所為，係犯刑法第325條第1項之普通搶奪罪。
二、臺灣臺中地方檢察署檢察官以111年度偵字第7514號移送併
    辦部分，與本件提起公訴部分為同一事實，本院自應一併審
    酌。
肆、駁回上訴之理由
一、原審以被告犯普通搶奪罪之犯行事證明確，適用相關論罪科
    刑之法律規定，並敘明其審酌被告不思循正當管道獲取財物
    ，竟擅自徒手奪取告訴人放置於所著褲子口袋內之現金，侵
    害告訴人之財產法益，所為應予非難，以及被告曾因竊盜、
    恐嚇取財得利、詐欺等案件經法院論罪科刑，此有臺灣高等
    法院被告前案紀錄表存卷可查，素行難謂良好，暨被告否認
    本案犯行之犯後態度，且被告迄本院判決前，尚未以和解、
    調解或其他方式賠償告訴人，足見本案所生損害猶未經被告
    於事後為相當填補；惟考量被告自陳之智識程度、生活狀況
    （原審卷第232頁）以及患有妥瑞氏症等一切情狀，量處有
    期徒刑8月，以資懲儆，並說明被告因本案搶奪犯行，獲有
    現金4千元之犯罪所得，既尚未實際合法發還被害人，復無
    刑法第38條之2第2項不宜執行沒收之情事，自應依同法第38
    條之1第1項前段、第3項之規定宣告沒收、追徵。經核原審
    判決之認事用法均無違誤，量刑亦屬妥適。被告上訴仍執前
    詞否認犯罪，惟就如何認定被告本案犯行及其所辯如何不可
    採之理由，業經本院論述證據之取捨及如何憑以認定事實之
    理由如前，被告上訴否認犯罪，指摘原判決不當，並無理由
    ，應予駁回。
二、檢察官上訴意旨略以：被告前於105年間，先後因詐欺及恐嚇
    取財案件，分別經臺灣臺中地方法院105年度審簡字第648號
    刑事簡易判決、同院105年度中簡字第1861號刑事簡易判決
    先後判處有期徒刑2月、3月確定，嗣經同院106年度聲字第3
    029號裁定合併定執行刑為有期徒刑4月確定，最後有期徒刑
    執行完畢日期為106年8月18日，業經載明起訴書之犯罪事實
    並有刑案資料查註紀錄表可憑，是被告顯係於有期徒刑執行
    完畢之5年以內，故意再犯有期徒刑以上之本罪，該當刑法
    第47條第1項之所稱之累犯。且被告就原審審判長當庭提示
    並告以要旨之全國前案紀錄表，亦陳稱「沒有意見，我有恐
    嚇的前案紀錄」，是被告及辯護人就被告前案經論罪科刑執
    行完畢之事實均無爭執，應認檢察官對於構成累犯已盡舉證
    釋明義務，是原判決遽認本案未就被告構成累犯之事實具體
    指出證明方法之相關說明，即不無判決理由與卷證事實不相
    適合之違誤。再累犯之是否加重項其刑，應考量累犯者是否
    具有「特別惡性」及「對刑罰反應力薄弱」等立法理由。被
    告於105年間所犯上開詐欺、恐嚇取財與本案之犯罪類型均
    是侵害個人法益之犯罪，其中恐嚇取財部分與本案更同為不
    法加暴力於受害人之犯罪類型，前開執行完畢未滿5年內，
    即又再犯本案，犯罪手法之暴力更甚，顯見被告對先前所受
    刑之執行欠缺感知、刑罰反應力薄弱而有特別惡性，且被告
    亦無刑法第59條所定犯罪之情狀顯可憫恕，認科以最低度刑
    仍嫌過重之情形，綜上，本案有加重被告刑度之必要，以警
    再犯。乃原判決未適用累犯規定加重被告之刑，顯有違誤，
    請將原判決撤銷，更為適當合法之判決等語。然查：
  ㈠按刑事訴訟法第161條第1項規定：「檢察官就被告犯罪事實
    ，應負舉證責任，並指出證明之方法。」此為檢察官就被告
    有罪事實應負實質舉證責任之概括性規定，非謂除有罪事實
    之外，其他即可不必負舉證責任。此一舉證責任之範圍，除
    犯罪構成事實（包括屬於犯罪構成要件要素之時間、地點、
    手段、身分、機會或行為時之特別情狀等事實）、違法性、
    有責性及處罰條件等事實外，尚包括刑罰加重事實之存在及
    減輕或免除事實之不存在。累犯事實之有無，雖與被告是否
    有罪無關，然係攸關刑罰加重且對被告不利之事項，為刑之
    應否為類型性之加重事實，就被告而言，與有罪、無罪之問
    題有其相同之重要性（包括遴選至外役監受刑、行刑累進處
    遇、假釋條件等之考量），自應由檢察官負主張及實質舉證
    責任。又依司法院釋字第775號解釋理由書所稱：法院審判
    時應先由當事人就加重、減輕或免除其刑等事實，指出證明
    方法等旨，申明除檢察官應就被告加重其刑之事實負舉證責
    任外，檢察官基於刑事訴訟法第2條之客觀注意義務規定，
    主張被告有減輕或免除其刑之事實，或否認被告主張有減輕
    或免除其刑之事實，關於此等事實之存否，均應指出證明之
    方法。故法院於審酌被告是否適用累犯規定而加重其刑時，
    訴訟程序上應先由檢察官就前階段被告構成累犯之事實，以
    及後階段應加重其刑之事項，主張並具體指出證明方法後，
    法院才需進行調查與辯論程序，而作為是否加重其刑之裁判
    基礎。前階段構成累犯事實為檢察官之實質舉證責任，後階
    段加重量刑事項為檢察官之說明責任，均應由檢察官分別負
    主張及具體指出證明方法之責。倘檢察官未主張或具體指出
    證明方法時，可認檢察官並不認為被告構成累犯或有加重其
    刑予以延長矯正其惡性此一特別預防之必要，且為貫徹舉證
    責任之危險結果所當然，是法院不予調查，而未論以累犯或
    依累犯規定加重其刑，即難謂有應調查而不予調查之違法。
    檢察官若未主張或具體指出證明方法，法院因而未論以累犯
    或依累犯規定加重其刑，基於累犯資料本來即可以在刑法第
    57條第5款「犯罪行為人之品行」中予以負面評價，自仍得
    就被告可能構成累犯之前科、素行資料，列為刑法第57條第
    5款所定「犯罪行為人之品行」之審酌事項。於此情形，該
    可能構成累犯之前科、素行資料既已列為量刑審酌事由，對
    被告所應負擔之罪責予以充分評價，依重複評價禁止之精神
    ，自無許檢察官事後循上訴程序，以該業經列為量刑審酌之
    事由應改論以累犯並加重其刑為由，指摘原判決未依累犯規
    定加重其刑違法或不當（最高法院110年度台上字第5660號
    判決意旨參照）。
　㈡被告前於105年間，先後因詐欺及恐嚇取財案件，分別經臺灣
    臺中地方法院105年度審簡字第648號刑事簡易判決、同院10
    5年度中簡字第1861號刑事簡易判決先後判處有期徒刑2月、
    3月確定，嗣經同院106年度聲字第3029號裁定合併定執行刑
    為有期徒刑4月確定，嗣於106年8月18日執行完畢等情，有
    本案起訴書、刑案資料查註紀錄表、臺灣高等法院被告前案
    紀錄表在卷可查（見本院卷第59至65頁），被告及辯護人對
    於上開前案記錄亦均不爭執，被告於執行完畢後5年內故意
    再犯本案有期徒刑以上之罪，固可認定。惟檢察官就後階段
    被告應依累犯規定加重其刑之事項，於起訴書並未主張或具
    體指出證明方法，嗣於原審進行科刑辯論時，檢察官亦僅稱
    「請依累犯規定加重其刑」，也未指出證明方法供原審法院
    調查、辯論（見原審卷第232至233頁），依前揭說明，自難
    認檢察官已就加重量刑事項盡其說明責任，原審未依刑法第
    47條第1項規定加重其刑，即難認有何違誤。是檢察官執前
    詞提起上訴，難認有理由，應予駁回。
據上論斷，應依刑事訴訟法第368條，判決如主文。
本案經檢察官楊植鈞提起公訴，檢察官蔣志祥移送併辦，檢察官
羅秀蓮提起上訴，檢察官謝名冠到庭執行職務。
中　　華　　民　　國　　111 　年　　12　　月　　13　　日
            刑事第三庭  審判長法  官  楊  真  明
                              法  官  邱  顯  祥
                              法  官  李  明  鴻
以上正本證明與原本無異。     
如不服本判決應於收受送達後二十日內向本院提出上訴書狀，其
未敘述上訴之理由者，並得於提起上訴後二十日內向本院補提理
由書（均須按他造當事人之人數附繕本）「切勿逕送上級法院」
。因疫情而遲誤不變期間，得向法院聲請回復原狀。         
　　　　　　　　　　　　　　  書記官  陳  慈  傳
　　　　　　　　　　　　　　　    
中　　華　　民　　國　　111 　年　　12　　月　　13　　日

附錄本案論罪科刑法條
中華民國刑法第325條（普通搶奪罪）
意圖為自己或第三人不法之所有，而搶奪他人之動產者，處6月
以上5年以下有期徒刑。
因而致人於死者，處無期徒刑或7年以上有期徒刑，致重傷者，
處3年以上10年以下有期徒刑。
第1項之未遂犯罰之。